【裁判字號】    98,聲,13
【裁判日期】    980123
【裁判案由】    訴訟救助
【裁判全文】
臺灣高等法院民事裁定                    98年度聲字第13號
聲  請  人  甲○○
            乙○○○
上列聲請人因與相對人臺灣板橋地方法院檢察署等間訴訟救助事
件，聲請訴訟救助，本院裁定如下：
    主  文
聲請駁回。
聲請訴訟費用由聲請人負擔。
    理  由
一、本件聲請意旨略以：聲請人僅有19平方公尺畸零田地，價值
    新臺幣（下同）26萬3,580元 ；聲請人乙○○○為一90高齡
    老人，每月領取3,000元老人年金；又聲請人甲○○動產1萬
    元、負債13,000元 ，每月收入7,000元，依社會救助扶助法
    規定，推定聲請人為無經濟信用、生活困窘之無資力者，為
    此依民事訴訟法第107條規定聲請准予訴訟救助等語 ，並提
    出存摺、96年度及94年度財產歸屬資料清單暨綜合所得稅各
    類所得資料清單、診斷證明書、健保繳款通知單等件（均影
    本）為憑。
二、按當事人無資力支出訴訟費用者，依民事訴訟法第107條規
    定，法院固應依聲請准予救助，惟此項請求救助之事由，依
    同法第109條第2項、第284條之規定 ，應提出能即時調查之
    證據以釋明之。而所謂無資力，係指窘於生活，且缺乏經濟
    信用者而言。又聲請訴訟救助人應提出能供即時調查之證據
    ，釋明其無資力支出訴訟費用之事由，故法院審核聲請人有
    無資力支出訴訟費用，專就聲請人提出之證據為之；若聲請
    人並未提出證據，或依其提出之證據，未能信其無資力支出
    訴訟費用之主張為真實，即應駁回其聲請，殊無派員另為調
    查之必要（最高法院18年抗字第260號、26年滬抗字第34號
    、43年台抗字第152號判例意旨參照 ）。
三、查，聲請人與相對人間聲請訴訟救助事件，聲請人對於原法
    院民國97年12月1日所為97年度救字第129號更正裁定，提起
    抗告，就應徵之抗告裁判費1,000元，聲請訴訟救助 。惟，
    聲請人既自承：「有市值263,580元之19平方公尺土地1筆，
    乙○○○每月收入3,000元，甲○○每月收入約7,000元」等
    語，即難認聲請人有窘於生活，且缺乏經濟信用之情事。至
    低收入戶標準乃行政主管機關本於社會救助法規定，衡量社
    會救助所設立之核定標準，與有無資力支出訴訟費用之認定
    係屬二事，聲請人執此謂其係無資力者，自難採信。是以，
    依上開情形，足徵聲請人並非毫無恆產及缺乏經濟信用，而
    無資力支出裁判費，核與訴訟救助之要件未合，其聲請自屬
    不應准許。
四、據上論結，本件聲請為無理由，爰裁定如主文。
中    華    民    國    98    年    1     月    23    日
                    民事第十五庭
                        審判長法  官  林恩山
                              法  官  陳雅玲
                              法  官  黃國忠
正本係照原本作成。
如不服本裁定，應於收受送達後10日內向本院提出抗告狀，並應
繳納抗告費新台幣１千元。
中    華    民    國    98    年    2     月    2     日
                              書記官  陳明俐

司法院資訊處製作；財團法人民間司法改革基金會備份。
